臺灣臺中地方法院民事判決　
111年度重家繼訴字第7號
原      告  張秀鑾  
訴訟代理人  林見軍律師
被      告  張嘉泉  
兼
訴訟代理人  張莉凰  
被      告  張嘉俊  
訴訟代理人  張亦晴  
被      告  游麒賢    住○○市○○區○○路000巷0弄0號0                        樓之0
            游胤麟  
            游于萱  
            游碧純  
上列當事人間請求分割遺產事件，本院於民國111年6月16日言詞
辯論終結，判決如下：
    主  文
一、兩造就被繼承人張石海所遺如附表一所示之遺產，應依附表
    一「本院分割方法」欄所示方法予以分割。
二、訴訟費用由兩造按附表二所示比例負擔。
    事實及理由
壹、被告張嘉泉、張嘉俊、張莉凰、游胤麟、游于宣、游碧純經
    合法通知，未於言詞辯論期日到場，核無民事訴訟法第386
    條各款所列情形之一，按照家事事件法第51條準用民事訴訟
    法第385條第1項前段規定，爰依原告之聲請，由其一造辯論
    而為判決。
貳、原告主張：
一、被繼承人張石海於民國110年7月27日死亡，原告為其配偶、
    被告張嘉泉、張嘉俊、張莉凰為其子女，另一女即訴外人張
    美麗已於106年9月11日死亡，應繼分由其子女即被告游麒賢
    、游胤麟、游于宣、游碧純代位繼承。各應繼分如附表二所
    示。又被繼承人張石海遺有如附表一所示之遺產，被繼承人
    張石海並未以遺囑禁止繼承人分割遺產，兩造間復無不能分
    割之約定，且如附表一所示之遺產亦無不可分割之情形，惟
    兩造迄今無法達成分割協議，爰依民法第1164條之規定，提
    起本件分割遺產訴訟，請求將如附表一所示遺產之公同共有
    關係依兩造之應繼分比例分割，取得分別所有。
二、並聲明：如主文所示。
貳、被告抗辯：
一、被告張嘉泉、張嘉俊、張莉凰、游胤麟、游于宣、游碧純未
    到場爭執，亦未提出書狀作何聲明或陳述。　　
二、被告游麒賢抗辯稱：被繼承人張石海如附表一之遺產，應加
    入死亡前兩年之存款等語。　　
參、得心證之理由：
一、按遺產繼承人，除配偶外，依左列順序定之：一、直系血親
    卑親屬。二、父母。三、兄弟姊妹。四、祖父母。前條所定
    第一順序之繼承人，以親等近者為先。第1138條所定第1順
    序之繼承人，有於繼承開始前死亡或喪失繼承權者，由其直
    系血親卑親屬代位繼承其應繼分。同一順序之繼承人有數人
    時，按人數平均繼承。但法律另有規定者，不在此限。配偶
    有相互繼承遺產之權，其應繼分，依左列各款定之：一、與
    第一千一百三十八條所定第一順序之繼承人同為繼承時，其
    應繼分與他繼承人平均。民法第1138條、第1139條、第1140
    條、第1141條、第1144條第1項第1款分別定有明文。又繼承
    人有數人時，在分割遺產前，各繼承人對於遺產全部為公同
    共有；繼承人得隨時請求分割遺產，但法律另有規定或契約
    另有訂定者，不在此限，民法第1151條、第1164條亦定有明
    文。
二、原告主張：被繼承人張石海於110年7月27日死亡，遺有如附
    表一所示之遺產，及兩造均為繼承人，應繼分如附表二所示
    之事實，業據其提出土地登記第一類謄本、臺中市政府地方
    稅務局房屋稅籍證明書、戶籍謄本、財政部中區國稅局遺產
    稅免稅證明書、繼承系統表、土地銀行豐原分行銀行歷史交
    易明細為證，堪信為真。被告游麒賢雖抗辯稱：被繼承人之
    遺產應加入其死亡前兩年之存款等語。惟查，基於所有權絕
    對原則，被繼承人死亡前，本得自由處分其財產，而繼承人
    在被繼承人死後，僅得就被繼承人死亡時所遺之遺產為繼承
    ，被告游麒賢請求將被繼承人死亡前2年之存款計入遺產，
    然未舉證證明該等存款係非被繼承人本人會出、提領，或非
    經被繼承人授權或同意後會出、提領，則即應推定被繼承人
    存款之提領均本人生前所為，或出於本人之授權同意所為，
    既已處分，非屬本件被繼承人遺產，是被告抗辯應計入遺產
    範圍，恐有誤會，尚無理由。至於其餘被告均未到庭爭執，
    亦未提出書狀作何聲明或陳述。綜上所述，堪信原告上開主
    張為真實。
三、本件兩造就被繼承人張石海之遺產無法協議分割，且如附表
    一所示之遺產並無不能分割之情形，另無證據顯示兩造彼此
    訂有不分割遺產之協議，則原告本於繼承人之地位，依照前
    揭法條規定，請求裁判分割兩造公同共有之如附表一所示遺
    產，即屬有據。
四、按法院就共有物為裁判分割時，應考慮公平、當事人聲明、
    應有部分比例與實際是否相當、共有物之客觀情狀、共有物
    之性質、共有物之價格與經濟價值、共有利益、各共有人主
    觀因素與使用現狀、各共有人之利害關係等因素；又究以原
    物分割或變價分割為適當，法院除應斟酌上述因素外，不受
    共有人所主張分割方法之拘束。復按共有物分割之方法不能
    協議決定者，法院得命為以原物分配於各共有人，民法第82
    4條第2項第1款定有明文，又公同共有物分割之方法，除法
    律另有規定外，應依關於共有物分割之規定，此觀同法第83
    0條第2項規定自明。是如附表一編號1-3所示之遺產，為不
    動產，審酌兩造使用、利用情形及經濟利益，為免兩造間之
    公同共有關係久延，致影響彼此權益，本院認將附表一編號
    1至編號3所示遺產由公同共有改為分別共有，並不損及兩造
    之利益，且兩造就不動產部分若取得分別共有，對於所分得
    之應有部分均得以自由單獨處分。至於同表編號4部分，係
    屬存款，性質可分，自依兩造應繼分取得所有(含法定孳息)
    。爰判決如主文第一項所示。
五、末按因共有物分割、經界或其他性質上類似之事件涉訟，由
    敗訴當事人負擔訴訟費用顯失公平者，法院得酌量情形，命
    勝訴之當事人負擔其一部，民事訴訟法第80條之1 定有明文
    ，此規定亦為家事訴訟事件所準用，觀之家事事件法第51條
    規定即明。本件分割遺產乃具非訟事件之性質，本院斟酌何
    種分割方法較能增進共有物之經濟效益，並兼顧兩造之利益
    ，以決定適當之分割方法，不因何人起訴而有不同，故原告
    請求分割之訴雖有理由，惟由敗訴當事人負擔訴訟費用顯非
    公平，爰由兩造依應繼分比例即附表二所示之比例負擔訴訟
    費用。
肆、訴訟費用負擔之依據：家事事件法第51條，民事訴訟法第80
    條之1、第85條第1項本文。
中　　華　　民　　國　　111 　年　　7 　　月　　4 　　日
                  家事法庭    法  官    陳斐琪
以上正本係照原本作成。
如對本判決上訴，須於判決送達後20日之不變期間內，向本院提
出上訴狀（須按他造當事人之人數附繕本）。如委任律師提起上
訴者，應一併繳納上訴審裁判費。
中　　華　　民　　國　　111 　年　　7 　　月　　4 　　日
                              書記官   張捷菡
　
附表一：被繼承人張石海之遺產明細暨遺產分割方法
編號 財產種類   遺產標的 新臺幣（下同)(單位：元）    本院分割方法 1  土地 臺中市○○區○村段00地號(面積：111.46㎡)（權利範圍：全部） 980,808 由兩造按附表二所示應繼分比例分割為分別共有。  2 土地 臺中市○○區○○段000○0地號(面積：4,049.55㎡)（權利範圍：全部） 13,768,470  3 建物 臺中市○○區○村路000巷000號（權利範圍：全部） 221,300  4 存款 土地銀行豐原分行 1,657(含法定孳息) 由兩造按附表二所示應繼分比例分配。 

附表二：應繼分暨訴訟費用負擔比例 
編號 繼承人姓名   應繼分暨訴訟費用比例 1 張秀鑾 1/5 2 張嘉泉 1/5 3 張嘉俊 1/5 4 游麒賢 1/20 5 游胤麟 1/20 6 游于宣 1/20 7 游碧純 1/20 8 張莉凰 1/5 合計  1